【裁判字號】    97,交聲,1252
【裁判日期】    980630
【裁判案由】    聲明異議
【裁判全文】
臺灣臺南地方法院交通事件裁定        97年度交聲字第1252號
移送機關    交通部公路總局嘉義區監理所麻豆監理站
異議人即
受處分人    甲○○
                    號之4
上列受處分人因違反道路交通管理處罰條例案件，對於交通部公
路總局嘉義區監理所麻豆監理站民國97年11月20日所為之裁決處
分（處分案號：麻監裁罰字第裁75-Z00000000號）聲明異議，本
院裁定如下：
    主  文
異議駁回。
    理  由
一、原處分意旨略以：異議人即受處分人甲○○（下稱異議人）
    駕駛其所有車牌號碼３８２７－ＪＹ號自用一般小客車，於
    民國九十七年八月十八日七時零三分許，行經國道三號南下
    四０八公里路段時，行車速限一百一十公里，經測時速一百
    二十七公里，超速十七公里，行車速度超過規定之最高時速
    未滿二十公里，經國道公路警察局第五警察隊竹田分隊警員
    以雷射測速儀器測速後當場攔停製單舉發，嗣經移送機關即
    交通部公路總嘉義區監理所麻豆監理站以其違規事證明確，
    依照道路交通管理處罰條例第三十三條第一項第一款、第六
    十三條第一項第一款及違反道路交通管理事件統一裁罰標準
    表等規定，裁處異議人罰鍰新臺幣（下同）四千五百元，並
    記違規點數一點等語。
二、本件異議意旨略以：異議人遭舉發超速違規之路段為彎道，
    且員警係將警車違法停放在槽化線上取締超速，執勤時警車
    又未開啟警示燈，亦未依規定於前方一百公尺處擺設警告標
    示；另當時警方執勤時所持測速儀器是否合法檢測，且出勤
    時所填具器材領用單儀器號碼是否與合格證書所載之儀器號
    碼相符，均有疑義，因而為此聲明異議等語。
三、按汽車行駛於高速公路、快速公路或設站管制之道路，不遵
    使用限制、禁止、行車管制及管理事項之管制規則，而有行
    車速度超過規定之最高速限或低於規定之最低速限行為者，
    處汽車駕駛人三千元以上六千元以下罰鍰，並記違規點數一
    點。道路交通管理處罰條例第三十三條第一項第一款及第六
    十三條第一項第一款分別定有明文。
四、經查：
(一)、異議人駕駛其所有車牌號碼３８２７－ＪＹ號自用一般小客
    車，於九十七年八月十八日七時零三分許，行經國道三號南
    下四０八公里路段時，行車速限一百一十公里，經國道公路
    警察局第五警察隊竹田分隊警員以雷射測速儀器測得時速一
    百二十七公里，認其超速十七公里，遂以行車速度超過規定
    之最高時速未滿二十公里為由當場攔停製單舉發等情，有內
    政部警政署國道公路警察局九十七年八月十八日公警局交字
    第Ｚ00000000號舉發違反道路交通管理事件通知單
    及交通部公路總局嘉義區監理所麻豆監理站九十七年十一月
    二十日麻監裁罰字第裁７５－Ｚ00000000號違反道
    路交通管理事件裁決書各一紙附卷可稽。
(二)、異議人固辯稱：當天上午警方測速攔截地點是在槽化線裡面
    及彎道內攔車，警方攔截地點不當，且執勤時未開警示燈，
    違法停車執勤云云，並提出內政部警政署國道公路警察局全
    球資訊網站之網頁資料一紙為憑。
(1)、然由該網頁資料觀之，該段內容之標題為「員警立於路肩攔
    車取締超速是否會造成危險」，其內文中所載「嚴禁在彎道
    內執行測速」，應係指禁止員警「立於在彎道內」對車輛測
    速及從事攔停舉動而言。蓋彎道屬較易發生車禍事故地段，
    苟員警立於彎道內測速或攔停車輛，非僅可能危及執勤員警
    之安全，且駕駛人如因驟然察覺彎道內有員警測速，致一時
    分心或刻意減速，或因在彎道內突遭攔停而必須變換至外線
    車道或減速，均可能引發車禍事故，應係認彎道內係妨礙交
    通之處所不適宜攔停舉發，乃有禁止之必要，然非謂彎道內
    之超速行為，即不得加以取締，反因彎道內之超速違規行為
    ，因引發車輛事故之危險性更高，更有取締禁止之必要，是
    執行交通稽查勤務之員警如係立於不妨礙交通之處所，執行
    取締、攔停彎道內之超速違規車輛，要無不當可言。
(2)、另按槽化線，用以引導車輛駕駛人循指示之路線行駛，並禁
    止跨越。劃設於交岔路口、立體交岔之匝道口或其他特殊地
    點，道路交通標誌標線號誌設置規則第一百七十一條第一項
    定有明文。又按汽車行駛高速公路及快速公路，除於規定之
    停車處外，不得在路肩及路肩外、中央分隔帶、隧道內、交
    流道或收費站區停車；執行任務之救護車、消防車、警備車
    、工程車、救濟車及經高速公路、快速公路管理機關核准之
    拖吊車輛，得不受前項之限制，但應依規定裝置明顯標識，
    高速公路及快速公路交通管制規則第十二條第一項前段、第
    二項亦分別有所明定。而證人即本件舉發之警員張信義於九
    十八年五月二十六日本院調查時到庭結證：「（本件是否你
    舉發的？）是我舉發的。」、「（當時你們停在何處？）當
    時我們停在屏東麟洛交流道上槽化線。」、「（當時為何停
    在槽化線上？）因為我們國道上沒有比較寬的地方可以做重
    點式取締的地方，所以我們便找較安全的地方來做移動式現
    場重點取締，比如會在槽化線、避車彎等處。」、「（異議
    人陳述你們沒有開警示燈何意見？）應該是異議人沒有看清
    楚，我們攔車都會開警示燈。」、「（當時警車停在哪個地
    方，你同事是在照片何處測速？〈提示本院卷Ｐ１１現場照
    片〉當時我們警車停在照片所示槽化線緊鄰旁邊，那邊比較
    安全，我同事是站在警車後面附近。〈以藍筆圈出並簽名〉
    ）等語明確（詳本院卷第三十六頁背面、第三十七頁正面）
    。
(3)、依證人張信義上揭以藍筆圈出之照片及現場另一幀照片（詳
    本院卷第十一頁），可知證人張信義與其同事當時執勤時，
    警車雖停放在槽化線上，然警車停放位置之前有一水泥護欄
    ，且警車停放位置已緊鄰該水泥護欄，其同事又係在警車與
    水泥護欄間執行測速稽查，該水泥護欄應足以防護他車追撞
    警車及執勤員警，且該路段尚稱直順，難謂係一易生車禍危
    險之彎道，而槽化線復禁止車輛跨越，是堪認證人張信義等
    執行攔停舉發交通稽查勤務，已選擇不妨礙交通之處所，並
    已注意本身及當事人安全，符合「內政部警政署交通違規稽
    查與輕微違規勸導作業注意事項」第四點肆、具體作法中一
    、交通違規稽查(二)攔停舉發4.之規定，再參以上揭說明及證
    人張信義之證述，可知本件舉發員警於執行勤務時駕駛之高
    速公路警察局警備車外表塗有紅白相間之「斑馬紋」標識，
    且於攔停違規車輛時亦已開啟警示燈，此足以表示為裝置明
    顯標識之警備車，當可執行勤務時合法停放在高速公路上揭
    槽化線上。況依現行法令並未明文禁止警員不得在高速公路
    路肩或槽化線上進行蒐證之規定，亦無限制其必須在高速公
    路避車彎道內採證之相關規定，且駕駛人駕車本即應依速限
    管制之規定，謹慎駕車，以維行車安全及避免危險發生。準
    此，尚難認本件舉發員警有何違反法令違規停車而執行超速
    違規取締之情，異議人以前詞置辯顯係卸責之詞，要難採憑
    。
(三)、異議人另辯稱：員警未依規定於前方一百公尺處擺設警告標
    示云云。惟按汽車駕駛人之行為，經以科學儀器取得證據資
    料證明其行為違規，當場不得或不宜攔截製單舉發者，得逕
    行舉發；對於汽車駕駛人之行車速度超過規定之最高速限或
    低於規定之最低速限者，採用固定或非固定式科學儀器取得
    證據資料證明者，於一般道路須至少於一百公尺，於高速公
    路、快速道路須至少於三百公尺前，明顯標示之，道路交通
    管理處罰條例第七條之二第一項第七款、第三項固分別定有
    明文。惟上開規定係針對「逕行舉發」之情形所設，即被舉
    發人當場不知為警舉發違規，嗣後始接獲舉發通知此種類型
    ，因逕行舉發之受處分人並無當場向舉發員警辯駁、陳述意
    見之機會，故現行法制就逕行舉發之條件多所設限，於車輛
    超速「逕行舉發」時，對於以科學儀器取得證據資料證明者
    ，應於一定距離前設立告示牌，其於本質上或邏輯上均無可
    能適用於「當場舉發」，自更無類推適用之可能。是本案舉
    發之警員雖係使用非固定式之科學儀器取證，惟異議人係經
    警員「當場攔停舉發」，已當場由異議人確認無誤，並簽名
    收執，有內政部警政署國道公路警察局九十七年八月十八日
    公警局交字第Ｚ00000000號舉發違反道路交通管理
    事件通知單一份在卷可參，非無法當場攔檢嗣後逕行舉發之
    情形，本即無須於一定距離前設立告示牌。
(四)、又本件用以測定異議人行駛速度所使用之雷射測速器，經證
    人張信義到庭證稱：「（測速器材之合格證書為何？）違規
    事實欄載稱，測速器〈槍五〉，即是指五號雷射槍，當時我
    們有給異議人檢驗合格證明書。」等語（見本院卷第三十七
    頁正面），經核與內政部警政署國道公路警察局第五警察隊
    領用單上所載雷射槍編號「５」（詳本院卷第四十三頁）相
    符，再參以該雷射測速器規格為：２００ＨＺ非照相式，廠
    牌係：ＫＵＳＴＯＭ，型號為：ＰＲＯＬＡＳＥＲ，器號則
    為：ＰＬ２３３１３之儀器，且該測速器係由經濟部標準檢
    驗局於九十七年三月十八日檢定合格（檢定合格單號碼：Ｍ
    ０ＧＢ0000000號），檢定合格有效期限至九十八年
    三月三十一日止，此亦有內政部警政署國道公路警察局九十
    七年十月十六日公局交字第０９７００７３６１９號函暨經
    濟部標準檢驗局九十七年三月十八日雷射測速儀檢定合格證
    書一紙（詳本院卷第十九頁）在卷可參。足認異議人之上開
    車輛於九十七年八月十八日經警測得行駛超速時，該雷射測
    速儀器尚在檢定合格有效期限內，故該雷射測速儀器之準確
    性及正確性應值得信賴。
五、綜上所述，異議人於上揭時、地，駕駛車牌號碼３８２７－
    ＪＹ號自用一般小客車，行車速度，超過規定之最高時速未
    滿二十公里之違規行為，足堪認定。則移送機關裁決時依道
    路交通管理處罰條例第三十三條第一項第一款、第六十三條
    第一項第一款、違反道路交通管理事件統一裁罰基準表之相
    關內容，裁處異議人罰鍰四千五百元，並記違規點數一點，
    核無違誤。是本件異議為無理由，應予駁回。
六、據上論斷，應依道路交通管理處罰條例第八十七條第二項，
    道路交通案件處理辦法第十九條，裁定如主文。
中    華    民    國    98    年     6    月    30    日
                        交通法庭法  官  陳金虎
以上正本證明與原本無異。
如不服本裁定應於送達後5日內向本院提出抗告狀（應附繕本）
。
                                書記官  蔡明峰
中    華    民    國    98    年    6     月    30    日


司法院資訊處製作；財團法人民間司法改革基金會備份。
